最高法院刑事判決　　　　　　　　　 111年度台上字第2545號
上　訴　人　劉怡戀


上列上訴人因加重詐欺案件，不服臺灣高等法院臺中分院中華民
國111年2月23日第二審判決（110 年度金上訴字第1864號，起訴
案號：臺灣臺中地方檢察署109年度偵字第25255號），提起上訴
，本院判決如下：
    主  文
上訴駁回。
    理  由
按刑事訴訟法第377 條規定：上訴於第三審法院，非以判決違背
法令為理由，不得為之。是提起第三審上訴，應以原判決違背法
令為理由，係屬法定要件。如果上訴理由書狀並未依據卷內訴訟
資料，具體指摘原判決不適用何種法則或如何適用不當，或所指
摘原判決違法情事，顯與法律規定得為第三審上訴理由之違法情
形，不相適合時，均應認其上訴為違背法律上之程式，予以駁回
。  
查：
本件原判決撤銷第一審之科刑判決，改判仍依想像競合犯之例
  ，從一重論處上訴人劉怡戀犯刑法第339條之4第1項第2款之三
  人以上共同詐欺取財罪刑（以一行為觸犯三人以上共同詐欺取
  財罪、洗錢防制法第14條第1項之一般洗錢罪，處有期徒刑6月
  ），已綜合卷內所有證據資料及調查證據之結果，敘明認定上
  訴人有原判決犯罪事實欄一所載之三人以上共同詐欺取財、洗
  錢犯行之得心證理由。並敘明如何應適用刑法第59條規定酌予
  減輕其刑等旨（見原判決第4至5頁）。
經核原判決之採證認事並無違反經驗法則、論理法則，亦無任
  意推定犯罪事實、違背證據法則、判決理由不備、理由矛盾或
  不適用法則、適用法則不當之違誤。
再：
㈠刑之量定，乃法律賦予法院自由裁量之事項，倘於科刑時，已
  以行為人之責任為基礎，並斟酌刑法第57條所列各款事項，而
  未逾越法定刑度，即難謂違法。
⒈原判決撤銷第一審之科刑判決，已敘明：第一審未及審酌上訴
  人於原審時自白，致未將上訴人符合洗錢防制法第16條第2 項
  自白減刑規定之情形，作為量刑參考事由，且未適用刑法第59
  條規定酌減其刑，因認上訴人上訴意旨請求從輕量刑為有理由
  等旨（見原判決第5頁）。
⒉核原判決於改判科刑時，業以上訴人本件犯罪責任為基礎，對
  其品行、智識程度、生活狀況、犯罪之動機、目的、手段、所
  生損害及犯罪後態度等刑法第57條所定科刑輕重應審酌之事項
  加以審酌，且所量處之刑，並未逾法定刑度，亦無濫用量刑職
  權，尚難率指為違法。又一人犯數罪之各案是否合併起訴或合
  併審判，係屬各該案件於檢察官起訴及法院審理時得為裁量之
  事項，不能指為違法。而該數罪縱未合併審理，然如符合定執
  行刑要件，於判決確定後，仍非不得依相關規定合併定刑。
㈡法院對於具備緩刑要件之刑事被告，認為以暫不執行刑罰為適
  當者，得宣告緩刑，固為刑法第74條第1 項所明定；然暫不執
  行刑罰之是否適當，應由法院就被告之性格、犯罪狀況、有無
  再犯之虞及能否由於刑罰之宣告而策其自新等一切情形，予以
  審酌裁量。此亦係法院得依職權自由裁量之事項，尚不得以原
  審未諭知緩刑，即率指為違法。而對於被告犯一罪與數罪，上
  開法院衡酌緩刑與否之各項情形即有不同，並非必然得同受緩
  刑宣告。原判決不予宣告上訴人緩刑，已敘明如何認為本件不
  宜為其緩刑宣告之理由（見原判決第6 頁）。揆諸上開說明，
  原判決既無判決理由不備，亦無不適用法則或適用不當之違誤
  。
上訴人之上訴意旨並未依據卷內訴訟資料，具體指摘原判決有
  何違背法令之情形，僅泛稱：上訴人所犯本案與前案（即臺灣
  臺中地方法院109年度金訴字第356號），均係受暱稱「鍾亞庭
  」、「奕儒day 」之人指示，而於同日提領另一被害人所匯入
  之款項，為相牽連案件，因被害人分別提告，而先後起訴，致
  未能合併定刑，而無法享有減刑之利益，亦無法同受緩刑之諭
  知，此不利益不應歸於上訴人等語，就原審量刑適法職權行使
  及原判決已明白論斷之事項，再為爭執，核與法律規定得為第
  三審上訴理由之違法情形不相適合。
綜上，應認上訴人之上訴為違背法律上之程式，予以駁回。
據上論結，應依刑事訴訟法第395條前段，判決如主文。
中    華    民    國   111    年    5     月    11    日
                  刑事第四庭審判長法  官  林  立  華  
                                  法  官  謝  靜  恒  
                                  法  官  林  瑞  斌  
                                  法  官  王  敏  慧  
                                  法  官  李  麗  珠  
本件正本證明與原本無異
                                  書記官
中    華    民    國   111    年    5     月    17    日